【裁判字號】    98,台上,1499
【裁判日期】    980319
【裁判案由】    違反毒品危害防制條例
【裁判全文】
最高法院刑事判決            九十八年度台上字第一四九九號
上  訴  人  甲○○
上列上訴人因違反毒品危害防制條例案件，不服台灣高等法院中
華民國九十七年十一月二十日第二審判決（九十七年度上訴字第
三五０九號，起訴案號：台灣板橋地方法院檢察署九十六年度偵
字第一四八六六號），提起上訴，本院判決如下：
    主  文
上訴駁回。
    理  由
按刑事訴訟法第三百七十七條規定：上訴於第三審法院，非以判
決違背法令為理由，不得為之；是提起第三審上訴，應以原判決
違背法令為理由，係屬法定要件。如果上訴理由書狀並未依據卷
內訴訟資料具體指摘原判決不適用何種法則或如何適用不當，或
所指摘原判決違法情事，顯與法律規定得為第三審上訴理由之違
法情形不相適合時，均應認其上訴為違背法律上之程式，予以駁
回。本件原判決認定上訴人甲○○有其事實欄所載之犯行，因而
撤銷第一審關於其販賣第一級毒品部分科刑之判決，改判仍論上
訴人以販賣第一級毒品罪，累犯，依刑法第四十七條、第五十九
條規定先予加重（法定本刑為死刑、無期徒刑部分除外）再酌減
其刑後，量處有期徒刑十五年三月；並宣告相關之從刑。已詳敘
調查、取捨證據之結果及憑以認定犯罪事實之心證理由，並就上
訴人否認犯行之供詞及其所辯各節認非可採，詳加指駁；俱有卷
存證據資料可資覆按。上訴意旨略以：（一）、證人邱暐豪警詢
之證詞，有受人誘導之可能，當非出於自由意志，不得採為論據
，原判決卻援為認定上訴人罪行之證據；且其理由有關邱暐豪警
詢供述具有證據能力之論述，將證據證明力與證據適格性混為一
談，均有未當。（二）、警員林晏生、金忠義就邱暐豪警詢有無
遭受不當詢問乙節所為陳述，攸關渠等自身是否因而遭致刑事追
訴或處罰，要屬得拒絕證言之範疇，原審未告知渠等有拒絕證言
權，所踐行之訴訟程序已有瑕疵，而渠等所為證述應不具有證據
能力，原判決採為論斷依據，同有未洽。（三）、有關通訊監察
譯文所顯示上訴人與邱暐豪通訊之內容，僅係二人約定見面前之
對話，非交易當時之對話，原判決於無補強證據之情形下，僅依
憑邱暐豪片面證詞遽行判斷，其採證難謂適法云云。
惟查：犯罪事實之認定、證據之取捨及其證明力如何，乃事實審
法院自由判斷之職權，如其取捨判斷不違背經驗法則與論理法則
，即不得指為違法，而據為上訴第三審之理由。又施用毒品者供
出毒品來源，因而破獲者，得減輕其刑，是該毒品來源之證言，
屬有利於己之供述，縱無瑕疵，固亦不得作為認定所供「毒品來
源者」犯罪之唯一證據，仍須以補強證據證明確與事實相符。但
所謂「補強證據」，係指除該供述本身外，其他足以佐證該供述
確具有相當程度真實性之證據而言。其所補強者，不以事實之全
部為必要，祇須因補強證據與該供述相互印證，依社會通念，足
使犯罪事實獲得確信者，即足當之。原判決認定上訴人於民國九
十六年五月十六日，有以新台幣（下同）一千元對價販賣第一級
毒品海洛因一包予邱暐豪犯行既遂等情，係綜合上訴人不否認於
原判決所載時間、地點確實與邱暐豪以行動電話互相通聯，上訴
人與邱暐豪並曾在電話中提及買賣毒品海洛因之事。並據邱暐豪
於警詢、偵查中一致證述：前揭時間確以一千元向上訴人購買約
零點二公克之海洛因一包，係上訴人親自在「船老大餐廳」交付
毒品予伊等語。邱暐豪所證述情節，核與卷附通聯紀錄譯文相符
。復與卷內其他直接、間接證據參互審酌，本於推理作用，為認
定犯罪事實之基礎。復就上訴人及原審辯護人主張：邱暐豪警詢
供述，恐受誘導而非出於自由意志乙端，說明依證人即製作警詢
筆錄之警員林晏生、金忠義證稱：邱暐豪警詢係採一問一答方式
，於詢問時直接製作筆錄，並未事先溝通或預先打好筆錄，亦無
誘導或施以不當詢問等語，且原審經勘驗邱暐豪之警詢錄音，發
現員警詢問邱暐豪之語氣平和，警詢筆錄與錄音內容就主要基本
事實大致相符，並無誘導或以不正方法而為製作情事，因認上訴
人及其原審辯護人前揭抗辯，與實情不符；暨就邱暐豪警詢、偵
查中所為供述如何具有證據能力等旨詳予論述敘明。原判決採證
並無違背證據裁判主義，亦無判決理由不備、矛盾之違法。上訴
意旨(一)、(三)執以指摘，尚非合法之第三審上訴理由。又證人恐因
陳述致自己受刑事追訴或處罰者，得拒絕證言；證人有此種情形
者，法院應告以得拒絕證言，刑事訴訟法第一百八十一條、第一
百八十六條第二項固定有明文。然該拒絕證言權之規定，其規範
目的，主要係基於人性之考量，避免使證人於面對偽證處罰之負
擔下，為據實陳述而須強為對自己不利之證言，以保障證人不自
證己罪之權利。原判決本於勘驗警詢錄音調查證據之結果，既認
警員林晏生、金忠義製作邱暐豪警詢筆錄過程，並無以誘導或其
他不正方式為之，則林晏生、金忠義關於邱暐豪警詢過程之供述
，究無使渠等因此自陷於刑事訴追或處罰可言，應無上開得拒絕
證言規定之適用。上訴意旨(二)執其主觀上對法律之誤解，以法官
未告知林晏生、金忠義得拒絕證言，主張渠等此部分陳述無證據
能力，而指摘原判決採證違法，殊難謂為適合。其餘上訴意旨，
則置原判決之明白論斷於不顧，或仍持原判決已說明理由而捨棄
不採之陳詞辯解，再為事實上之爭執，或就屬於事實審法院採證
認事職權之行使，或就同一證據資料為相異之評價，全憑己見，
任意指摘，難謂已符合首揭法定上訴第三審之要件。其上訴違背
法律上之程式，應予駁回。
據上論結，應依刑事訴訟法第三百九十五條前段，判決如主文。
中    華    民    國  九十八  年    三    月   十九   日
                      最高法院刑事第八庭
                          審判長法官  洪  文  章
                                法官  王  居  財
                                法官  郭  毓  洲
                                法官  黃  梅  月
                                法官  邱  同  印
      本件正本證明與原本無異
                                      書  記  官
中    華    民    國  九十八  年    三    月  二十三  日
                                                    ｍ


司法院資訊處製作；財團法人民間司法改革基金會備份。
